臺灣高雄地方法院刑事判決　　　　　　　　　　　　九十三年度簡上字第三七八號
　　上　訴　人　臺灣高雄地方法院檢察署檢察官
　　被　　　告　戊○○
右上訴人因業務侵占案件，不服臺灣高雄地方法院高雄簡易庭中華民國九十三年四月
三十日九十三年度簡字第一０一一號第一審簡易判決（聲請簡易判決處刑案號：九十
三年度偵字第一八四五號），提起上訴，本院管轄之第二審合議庭判決如左：
    主  文
上訴駁回。
    事  實
一、戊○○自民國八十七年一月二十三日起，任職於甲○○○○險股份有限公司高雄
    分公司（下稱南山人壽公司），擔任業務代表，負責招攬保險及代收客戶所繳付
    之保險費，為從事業務之人，竟基於意圖為自己不法所有之概括犯意，自九十年
    七月某日起至九十一年九月某日止，在高雄市等處，連續向如附表所示之客戶余
    秋玲等人，收取如附表所示共計二十三萬二千一百元（原審誤載為二十三萬二千
    一百十一元）之款項，均未繳回南山人壽公司，而予以侵占入己。
二、案經南山人壽公司訴請臺灣高雄地方法院檢察署檢察官偵查起訴。
    理  由
一、右揭事實，業據被告戊○○於警詢、偵訊、原審及本院審訊時供承不諱，核與告
    訴人、告訴代理人乙○○、陳郁成、丁○○指訴；證人賴財星、余秋玲、焦珪振
    、王淑琴、陳碧玲證述情節相符，並有南山人壽公司業務員訂約申請書、壽險部
    業務代表聘約書、保證書各一份、人壽保險要保書、切結書影本各數份在卷可稽
    。本案事證明確，被告犯行堪予認定。
二、核被告戊○○所為，係犯刑法第三百三十六條第二項之業務侵占罪。被告先後多
    次業務侵占之犯行，時間緊接，犯罪構成要件相同，顯係基於概括犯意反覆為之
    ，為連續犯，應論以一罪。原審因而依刑法第五十六條、第三百三十六條第二項
    、第四十一條第一項前段，罰金罰鍰提高標準條例第一條前段、第二條，並審酌
    被告為一己私慾侵占款項，犯罪所生損害非輕，惟念其犯後坦承犯行，並無前科
    ，有臺灣高等法院被告全國前案紀錄表一份在卷可稽等一切情狀，量處有期徒刑
    六月，並諭知易科罰金之折算標準，其認事用法均無違誤，量刑亦稱妥適。檢察
    官雖循告訴人之請求提起上訴，指摘原判決量刑過輕為不當等語。惟法官於有罪
    判決中，究應如何量處罪刑，為實體法賦予審理法官裁量之刑罰權事項，法官行
    使此項裁量權，自得依據個案情節，參諸刑法第五十七條所定各款犯罪情狀之規
    定，於該法定刑度範圍內，基於合義務性之裁量，量處被告罪刑。本院以為，量
    刑之裁量權，乃憲法所保障法官獨立審判之核心，法院行使此項裁量權，亦非得
    以任意或自由為之，仍應受一般法律原理原則之拘束，即仍須符合法律授權之目
    的、法律秩序之理念、國民法律感情及一般合法有效之慣例等規範，尤其應遵守
    比例原則及平等原則之意旨，否則即可能構成裁量濫用之違法（參見最高法院八
    十六年度台上字第七六五五號判決）。亦即如非有裁量逾越或裁量濫用之明顯違
    法情事，自不得擅加指摘其違法或不當，即使上級法院對下級法院裁量權之審查
    ，亦應同此標準，此不僅在保障法官不受任何制度外之不當干涉，更保障法官不
    受制度內的異質干涉，此方符憲法第八十條所宣示獨立審判之真義。原審判決既
    已審酌被告就本案犯罪所生損害及犯後態度等一切情狀予以量刑，是其量刑已屬
    妥適，自不得僅因上訴人指摘量刑過輕，即認原審刑罰裁量權之行使有何違法或
    不當之處。綜上所述，上訴意旨請求撤銷原判決，為無理由，應予駁回。
據上論斷，應依刑事訴訟法第四百五十五條之一第一項、第三項、第三百六十八條，
判決如主文。
本案經檢察官丙○○到庭執行職務。
中      華      民      國      九十三      年     八     月    二十    日
                                臺灣高雄地方法院刑事第五庭
                                    審判長法官  李政庭
                                          法官  何秀燕
                                          法官  蘇雅慧
右正本證明與原本無異。
不得上訴。
                                        書記官  陳威志
中    華    民    國      九十三      年      八      月      二十      日
附錄本案判決罪論科刑法條全文
中華民國刑法第三百三十六條
對於公務上或因公益所持有之物，犯前條第一項之罪者，處一年以上七年以下有期徒
刑，得併科五千元以下罰金。
對於業務上所持有之物，犯前條第一項之罪者，處六月以上五年以下有期徒刑，得併
科三千元以下罰金。
前二項之未遂犯罰之。
附表
  ┌────┬─────────┬──────────────┐
  │編  號  │客  戶  名  稱    │     金  額（新臺幣）       │
  ├────┼─────────┼──────────────┤
  │  一    │余秋玲            │壹萬陸仟陸佰貳拾伍元        │
  ├────┼─────────┼──────────────┤
  │  二    │焦珪振、王淑琴    │柒萬玖仟肆佰柒拾玖元        │
  ├────┼─────────┼──────────────┤
  │  三    │陳碧玲            │陸萬壹仟玖佰元              │
  ├────┼─────────┼──────────────┤
  │  四    │賴財星            │柒萬肆仟零玖拾陸元          │
  ├────┴─────────┴──────────────┤
  │共計新臺幣貳拾參萬貳仟壹佰元。                            │
  └─────────────────────────────┘
